【裁判字號】    95,訴,760
【裁判日期】    950925
【裁判案由】    債務人異議之訴
【裁判全文】
臺灣彰化地方法院民事判決  95年度訴字第760號
原      告  甲○○○
被      告  有限責任彰化第六信用合作社即保證責任彰化縣彰
            化市第六信用合作社
法定代理人  乙○○
上列當事人間請求債務人異議之訴事件，本院不經言詞辯論，判
決如下：
    主  文
原告之訴駁回。
訴訟費用由原告負擔。
    事實及理由
壹、按原告之訴，依其所訴之事實，在法律上顯無理由者，法院
    得不經言詞辯論，逕以判決駁回之，民事訴訟法第249條第
    2項定有明文。
貳、本件原告起訴略以：
    原告之配偶邱深朝前以坐落彰化縣和美鎮○○段404-4地號
    及其上924建號即門牌號碼彰化縣和美鎮○○路12號之建物
    為抵押向被告借款新台幣550萬元，並邀同原告為連帶保證
    人。後因原告之配偶未繳息，被告即向本院聲請假扣押原告
    所有坐落彰化縣和美鎮○○段404-5地號土地及其上922建號
    即門牌號碼彰化縣和美鎮○○路10號之建物。嗣上開借款原
    告之配偶已清償完畢，被告並交付抵押權塗銷同意書予原告
    配偶，惟對原告所有上開房地所為之假扣押，雖迭經原告請
    求，迄今仍未予以撤回。為此依強制執行法第14條第1項前
    段規定，提起債務人異議之訴。並聲明：本院87年度執全字
    第516號假扣押執行事件，就原告所有坐落彰化縣和美鎮○
    ○段404-5地號土地及其上922建號即門牌號碼彰化縣和美鎮
    ○○路10號之建物所為查封之強制執行程序應予撤銷等語。
參、被告部分：本件未經言詞辯論，故被告無任何聲明及陳述。
肆、按執行名義成立後，如有消滅或妨礙債權人請求之事由發生
    ，債務人得於強制執行程序終結前，向執行法院對債權人提
    起異議之訴，強制執行法第14條第1項前段固定有明文。惟
    該項之修正意旨，在於無實體上確定力之執行名義，因未經
    實體上權利存否之審查，債務人實無抗辯之機會，乃就此項
    執行名義成立前，所存實體上權利義務存否之爭執，許由債
    務人提起異議之訴，以謀救濟。即債務人就實體上權利義務
    之存否，在強制執行程序終結前，尚得提起異議之訴。倘未
    於該強制執行程序終結前加以爭執，依該執行名義所為之強
    制執行程序始成為終局之執行，以求程序之安定。準此，得
    依此項規定提起異議之訴者，應限於依非訟事件程序審查而
    許可對之強制執行之債務人，如准許拍賣抵押物、准許本票
    強制執行等可為終局執行名義之裁定所載之債務人，始足當
    之。至假扣押之裁定，係債權人就金錢請求或得易為金錢請
    求之請求，認有日後不能強制執行或甚難執行之虞，欲保全
    強制執行，以釋明原因或供擔保為條件，聲請法院於本案繫
    屬前或繫屬後判決前，先就本案請求裁定准許「暫時」強制
    執行者。該債權人之權利是否存在，猶待其本案請求經法院
    實質審查後予以裁判始能確定。本案訴訟苟未繫屬，債務人
    即得依民事訴訟法第五百二十九條第一項規定，聲請命假扣
    押之法院命債權人於一定期間內起訴，以確定實體上權利義
    務之是否存在。故以假扣押裁定為執行名義所進行之強制執
    行程序，當然伴隨應由本案訴訟法院實質審查之裁判，以資
    確定其權利義務，債務人即非無抗辯之機會，且於該本案請
    求經法院實質審查予以裁判確定前，實無從為終局之執行，
    自無強制執行法第十四條第二項規定之適用。又假扣押裁定
    之執行名義，性質上僅係保全執行，並不生確定請求權存否
    之效力，債務人對其請求之存否如有爭執，得聲請法院命債
    權人於一定期間內起訴，以謀解決。債務人自不得逕對假扣
    押提起債務人異議之訴（最高法院92台上字第2138號及84年
    度台上字第1363號裁判要旨可資參照）。經查，原告主張其
    為其配偶之連帶保證人，因其配偶已對被告清償債務完畢，
    兩造間無債權債務關係，故本院87年度執全字第516號假扣
    押執行事件應予撤銷云云，然依前開裁判意旨，假扣押之執
    行名義，無確定私權之效果，原告若對執行法院之執行方式
    或程序有意見，自得依強制執行法第12條規定聲明異議，或
    依民事訴訟法第530條第1項之規定，如假扣押之原因消滅或
    其他命假扣押之情勢變更者，債務人得聲請撤銷該項假扣押
    裁定，或聲請法院命債權人於一定期間內起訴，然對於假扣
    押執行本不得提起債務人異議之訴。從而，本件原告之請求
    顯無理由，爰依首開規定，不經言詞辯論，逕予判決駁回。
伍、訴訟費用負擔之依據：民事訴訟法第78條。
中    華    民    國    95    年    9     月    25    日
                  民事第二庭    法  官  詹秀錦
以上正本係照原本作成。
如對判決上訴，應於判決送達後20日內向本院提出上訴狀。
中    華    民    國    95    年    9     月    25    日
                                書記官  陳秀香


司法院資訊處製作；財團法人民間司法改革基金會備份。
